【裁判字號】    96,訴,9723
【裁判日期】    970331
【裁判案由】    返還借款
【裁判全文】
臺灣臺北地方法院民事判決              96年度訴字第9723號
    原      告  甲○○
    被      告  丙○○
  兼訴訟代理人  乙○○
上列當事人間返還借款事件，本院於中華民國97年3月18日言詞
辯論終結，判決如下：
    主  文
被告乙○○應給付原告新台幣陸拾捌萬元及自民國九十六年十月
七日起至清償日止，按年息百分之五計算之利息。
原告其餘之訴駁回。
訴訟費用由被告乙○○負擔。
本判決第一項於原告以新台幣貳拾萬元為被告乙○○供擔保後
，得假執行。
原告其餘假執行之聲請駁回。
    事實及理由
一、按訴狀送達後，原告不得將原訴變更或追加他訴，但擴張或
    減縮應受判決事項之聲明者，不在此限，民事訴訟法第 255
    條第1項第3款定有明文。經查，本件原告於民國96年11月28
    日起訴時請求被告給付新台幣（下同）70萬元及自本票到期
    日起至清償日止，按年息5%計算利息。嗣於96年12月25日將
    上開本金減縮為685,000 元，利息減縮自存證信函送達翌日
    起至清償日止，按年息5%計算之利息（見本院卷第40頁），
    揆諸前開規定，應予准許，合先敘明。
二、原告起訴主張：被告乙○○於93年11月間為其子即被告丙○
    ○購買台北縣新店市○○路○ 段86巷2號5樓房屋（下稱系爭
    房屋），總價金為580萬元，但當時乙○○只有自備款10 萬
    元，而國泰世華商業銀行後埔分行（下稱國泰世華銀行）僅
    同意核貸500萬元，乙○○遂於同年12 月間向伊借貸70萬元
    （下稱系爭款項），並簽發同額本票（下稱系爭本票），約
    定每月還款2 萬元。嗣伊與被告丙○○前往國泰世華銀行辦
    理房貸對保事宜，丙○○亦向伊表示願每月還款2 萬元，並
    授權伊在系爭本票上背面蓋用其印章來背書，自應負共同還
    款之責。茲系爭款項扣除丙○○事後清償1 萬元及乙○○郵
    寄5,000元現金袋，尚積欠685,000元未償，經伊以存證信函
    催討無著，爰依消費借貸之法律關係，請求被告共同返還欠
    款及法定遲延利息等情。並聲明：(一)被告應給付原告685,00
    0元及自存證信函送達之翌日起至清償日止，按年息5% 計算
    之利息。(二)願供擔保聲請宣告假執行。
三、被告乙○○則以：伊為籌措系爭房屋之購屋款，雖簽發系爭
    本票向原告借貸系爭款項，但此與丙○○無涉，伊雖尚積欠
    原告685,000 元，但囿於本身財務狀況不佳，目前無法完全
    清償等語，資為抗辯。並聲明：原告之訴駁回。
四、被告丙○○則以：乙○○雖將系爭房地登記在伊名下，但伊
    並不知乙○○向原告借貸系爭款項及簽發系爭本票等事。而
    原告帶伊到國泰世華銀行辦理房貸對保，故伊將身分證及印
    章都交由原告處理，但伊並未向原告表示願幫乙○○每月還
    款2 萬元，也沒有授權原告在系爭本票背面蓋用伊印章背書
    等語，資為抗辯。並聲明：(一)原告之訴及假執行之聲請均駁
    回。(二)如受不利判決，願供擔保聲請宣告免為假執行。
五、原告本於消費借貸之法律關係請求被告共同給付685,000 元
    及法定遲延利息等情，為被告所否認，並各以上開情詞置辯
    。是本件兩造爭點厥為：(一)原告本於消費借貸之法律關係，
    請求被告乙○○給付欠款及法定遲延利息，是否有理由？(二)
    原告與被告丙○○間是否就系爭款項成立借貸關係？原告得
    否請求被告丙○○給付欠款及法定遲延利息？茲分項析述如
    后：
(一)、原告主張被告乙○○簽發系爭本票向其借貸系爭款項，目前
    尚積欠685,000元，並以中和郵局第01225號存證信函催告被
    告於文到3 日內清償餘欠等情，業據其提出系爭本票及存證
    信函為憑（見本院卷第6頁、第11 頁至第12頁），且為被告
    乙○○所不爭（見本院卷第60頁），堪信為實。是原告本於
    消費借貸之法律關係，請求被告乙○○給付685,000 元及自
    存證信函催告期滿翌日（即96 年10月7日）起至清償日止，
    按年息5%計算之利息，為有理由，應予准許。至原告逾上開
    遲延利息請求部分，為無理由，應予駁回。
(二)、按當事人主張有利於己之事實者，就其事實有舉證之責任，
    民事訴訟法第277 條前段定有明文。民事訴訟如係由原告主
    張權利者，應先由原告負舉證之責，若原告先不能舉證，以
    證實自己主張之事實為真實，則被告就其抗辯事實即令不能
    舉證，或其所舉證據尚有疵累，亦應駁回原告之請求（最高
    法院17 年上字第917號判例意旨參照）。查原告起訴主張被
    告於93年12月初共同向其借貸系爭款項云云（見本院卷第3
    頁），惟原告嗣於本院訊問時改稱：乙○○為購買系爭房屋
    ，簽發系爭本票向其借貸系爭款項，但丙○○事後至國泰世
    華銀行辦理房屋貸款對保時，向其表示願意每月還款2 萬元
    來清償70萬元，並同意伊持其印章蓋在系爭本票背面來背書
    等語（見本院卷第57頁），則原告事後主張僅被告乙○○簽
    發系爭本票向原告借貸系爭款項，被告丙○○並未參與等情
    ，既與被告乙○○陳述情節相符，自堪採信。至原告主張被
    告丙○○事後向其表示願每月攤還系爭借款，並授權其在系
    爭本票背面蓋用丙○○印章背書云云，既為被告丙○○所否
    認，原告自應對此負舉證之責，惟原告迄未能舉證以實其說
    ，則原告主張丙○○事後為債務承擔及授權其在系爭本票用
    印背書云云，即無可採。是原告徒憑其在系爭本票蓋用丙○
    ○印章背書等情，逕而主張被告丙○○應與被告乙○○共負
    返還借款之責云云，自屬無理由，應予駁回。
六、綜上所述，原告本於消費借貸之法律關係請求被告乙○○給
    付685,000元及自存證信函催告期滿之翌日（即96年10月7日
    ）起至清償日止，按年息5%計算之遲延利息，為有理由，應
    予准許。至原告逾此部分之利息請求及訴請被告丙○○返還
    欠款及法定遲延利息部分，則均為無理由，應併予駁回。又
    原告陳明願供擔保聲請宣告假執行，關於其勝訴部分，核無
    不合，爰審定相當之擔保金額准許之；至其敗訴部分，假執
    行之聲請失其附麗，應予駁回。
七、本件事證已臻明確，兩造其餘主張陳述及所提之證據，經本
    院斟酌後，認均不足以影響本判決之結果，自無逐一詳予論
    駁之必要，併此敘明。
八、訴訟費用負擔之依據：民事訴訟法第78條。
中    華    民    國    97    年    3     月    31    日
                        民事第一庭法官  傅中樂
以上正本係照原本作成。
如對本判決上訴，須於判決送達後20日內向本院提出上訴狀。
中    華    民    國    97    年    3     月    31    日
                                書記官  李佩芳


司法院資訊處製作；財團法人民間司法改革基金會備份。
